臺灣臺南地方法院民事裁定
109年度消債更字第316號
聲  請  人
即  債務人  王雍翰    住○○市○區○○○路○段000巷0弄0                        號二樓

代  理  人  楊鵬遠律師(法扶律師)
上列債務人聲請消費者債務清理更生事件，本院裁定如下： 
    主    文
債務人甲○○自民國109年12月21日下午5時起開始更生程序，並命
司法事務官進行本件更生程序。
    理    由
一、按債務人不能清償債務或有不能清償之虞者，得依本條例所
    定更生程序，清理其債務；債務人無擔保或無優先權之本金
    及利息債務總額未逾新臺幣（下同）1,200萬元者，於法院
    裁定開始清算程序或宣告破產前，得向法院聲請更生；債務
    人對於金融機構負債務者，在聲請更生或清算前，應向最大
    債權金融機構請求協商債務清償方案，或向其住、居所地之
    法院或鄉、鎮、市、區調解委員會聲請債務清理之調解；法
    院開始更生程序之裁定，應載明其年、月、日、時，並即時
    發生效力；法院裁定開始更生或清算程序後，得命司法事務
    官進行更生或清算程序。消費者債務清理條例（下稱消債條
    例）第3條、第16條第1項前段、第42條第1項、第45條第1項
    、第151條第1項分別定有明文。
二、聲請意旨以：聲請人即債務人積欠金融機構無擔保或無優先
    權債務總額約1,300,366元，為清理債務，於民國109年7月1
    0日以書面向本院聲請消債者債務清理前置調解，最大債權
    金融機構玉山商業銀行股份有限公司(下稱玉山銀行)調解前
    與債務人代理人聯繫，表示提供債務人「分180期、年利率1
    ％、月付5,973元」之還款方案，惟債務人現以計程車司機為
    業，每月營收雖有約64,000元，但扣除每月油資15,000元、
    車隊費用4,000元、租車費用14,100元、車機費用499元後，
    實際所得約為30,001元，而債務人名下除有郵局及3家金融
    機構存款外，別無其他資產，扣除個人每月必要支出13,869
    元及未成年三名子女扶養費用共15,019元，實無力負擔上開
    還款方案，以致調解不成立。債務人未經法院裁定開始清算
    程序或宣告破產。爰依消債條例之規定，自調解不成立之日
    起20日內，提出本件更生之聲請等語。
三、經查：
  ㈠債務人符合消債條例第2條規定之消費者： 
　  按本條例所稱消費者，指五年內未從事營業活動或從事小規
    模營業活動之自然人；前項小規模營業指營業額平均每月20
    萬元以下者，消債條例第2條第1項、第2項定有明文。又消
    債條例第2條第1項所稱5年內從事小規模營業活動，係指自
    聲請更生或清算前1日回溯5年內，有反覆從事銷售貨物、提
    供勞務或其他相類行為，以獲取代價之社會活動，依其5年
    內營業總額除以實際經營月數之計算結果，其平均營業額為
    每月20萬元以下者而言，例如：平均月營業額未逾20萬元之
    計程車司機、小商販等即屬之（辦理消費者債務清理事件應
    行注意事項第1點參照）。經查，債務人主張其以開計程車
    為業，每月駕駛計程車營業額為64,000元，扣除成本後實際
    收入約為30,001元等情，業據其提出計程車駕駛人執業登記
    證及收入證明切結書為證(見調解卷第19頁、本院卷第129頁
    )，本院參酌我國最新計程車營運狀況調查，即交通部統計
    處公布109年度計程車營運狀況調查報告(109年10月公布)，
    無論係以債務人主張之64,000元，或以臺南市專職計程車駕
    駛人平均每月營業總收入為47,472元觀之，應可認定債務人
    從事營業活動之每月平均營業額未逾20萬元，自屬消債條例
    第2條第2項規定之從事小規模營業活動之自然人，應視為一
    般消費者，先予敘明。
  ㈡依最大債權金融機構玉山銀行於調解時陳報債務人積欠金融
    機構無擔保債務總額為1,300,366元(含本金997,875元；利
    息、違約金及其他費用302,491元)等情，業據債務人提出提
    出債權人清冊、財團法人金融聯合徵信中心查詢當事人綜合
    信用報告回覆書為證(見本院卷第73-78頁、第102頁；調解
    卷第13-15頁)，且有玉山銀行109年8月13日民事陳報狀暨前
    置調解金融機構無擔保債務還款分配表在卷可稽(見調解卷
    第38-39頁)，是債務人現積欠無擔保或無優先權之本金及利
    息債務總額未逾1,200萬元，堪可認定。又債務人在本件更
    生聲請前，於109年7月10日以書面向本院聲請消債者債務清
    理前置調解，經本院以109年度南司消債調字第394號受理後
    ，最大債權金融機構玉山銀行於調解前與債務人之代理人聯
    繫，提供債務人「以1,300,366元、分180期、年利率1％、月
    付5,973元」之還款方案，惟債務人表示無法負擔，債務人
    及玉山銀行均未出席調解期日，調解不成立等情，亦據債務
    人提出調解不成立證明書為證(見本院卷第25頁)，且經本院
    依職權調取本院109年度南司消債調字第394號卷宗核閱無訛
    ，是債務人提起本件更生聲請前，已踐行前置調解程序而調
    解不成立之事實，亦可認定。
  ㈢債務人主張其自106年8月20日起以開計程車為業，向成大交
    通有限公司租車，並加入台灣大車隊，每月營收約為64,000
    元，扣除每月油資15,000元、車隊費用4,400元、租車費用1
    4,100元、車機費用499元等成本後，實際所得為30,001元乙
    節，業據其提出收入切結書、計程車駕駛人執業登記證、汽
    車租賃契約書、汽車行車執照為證(見調解卷第19頁、本院
    卷第129、133、135頁)，且有台灣大車隊隊員入隊定型化契
    約書暨隊員帳款明細表在卷可稽(見本院卷第143-150頁)。
    本院審酌債務人現擔任計程車駕駛之收入並無薪資證明供參
    ，且於106年至108年間均無申報任何所得；另自107年2月起
    經臺南市政府社會局審核為低收入戶身分，此有債務人稅務
    電子閘門財產所得調件明細表及臺南市政府社會局109年10
    月16日南市社助字第1091256726號函在卷可參(見本院卷第6
    1-65、107頁)，堪認債務人主張每月營業淨收入為30,001元
    ，堪可採信。本院爰以收入切結書所載每月收入30,001元作
    為計算債務人目前償債能力之依據。
  ㈣按債務人必要生活費用，以最近一年衛生福利部或直轄市政
    府所公告當地區每人每月最低生活費1.2倍定之，消債條例
    第64條之2第1項定有明文。債務人聲請更生或清算時所提財
    產及收入狀況說明書，其表明每月必要支出之數額，與消債
    條例第64條之2第1項、第2項規定之認定標準相符者，毋庸
    記載原因、種類及提出證明文件，亦為消債條例施行細則第
    21之1條第3項所明定。參酌債務人居住地即臺南市公告109
    年度之每人每月最低生活費為12,388元，該生活費標準係按
    照政府最近1年平均每人消費支出（包括食品費、衣著鞋襪
    費、房租水電費、家居管理費、醫療保健費、交通通訊費、
    娛樂教育費及雜項支出）百分之60訂定，故消債條例之債務
    人每月生活費標準自堪以上開每人每月最低生活費1.2倍即1
    4,866元計之(計算式：12,388元×1.2倍＝14,866元，元以下4
    捨5入，下同)。債務人陳報其個人每月房屋租金7,000元、
    膳食費4,500元、手機費669元、電費1,200元、水費500元等
    生活必要費用合計為13,869元，雖未提出證明文件，依上開
    說明，依上開說明，應為可採。
  ㈤再按受扶養者之必要生活費用，準用第1項規定計算基準數額
    ，並依債務人依法應負擔扶養義務之比例認定之，消債條例
    第64條之2第2項定有明文。查，債務人之長女於93年1月15
    日出生、次女於95年11月20日出生、三女於99年10月29日出
    生，現年分別約為16歲、14歲、10歲，均為未成年人，此有
    債務人提出之戶籍謄本在卷可稽(見調解卷第21頁)，應認該
    3名子女均有受債務人與其配偶共同扶養之必要，且其生活
    費標準，依前開規定，應以臺南市政府公告之109年度臺南
    市每人每月最低生活費用12,388元之1.2倍即14,866元為限
    ，並依法由債務人與其配偶共同負擔。而債務人之3名子女
    自107年2月迄今具有臺南市低收入戶資格，長女自109年1月
    起核領高職生活補助6,115元、次女及參女自109年1月起核
    領低收兒童生活補助2,802元等情，此有臺南市政府社會局1
    09年10月16日南市社助字第1091256726號函在卷可按(見本
    院卷第107頁)，應自其必要生活費用中扣除，是依此計算之
    結果，債務人每月扶養長女、次女、參女之扶養費用依序應
    以4,376元【計算式：(14,866元－6,115元)÷2人＝4,376元】
    、6,032元【計算式：(14,866元－2,802元)÷2人＝6,032元】
    、6,032元【計算式：(14,866元－2,802元)÷2人＝6,032元】
    為上限。債務人主張其每月支出長女扶養費3,821元、次女
    扶養費5,599元、參女扶養費5,599元，均未逾上開計算之金
    額，堪予採計。
  ㈥綜上各情，債務人目前每月收入為30,001元，扣除其每月生
    活必要費用13,869元及長女扶養費3,821元、次女扶養費5,5
    99元、參女扶養費5,599元後，餘款為1,113元【計算式：30
    ,001元－13,869元－3,821元－5,599元－5,599元＝1,113元】，
    顯無法負擔最大債權金融機構玉山銀行在本院前置調解時所
    提供之「分180期、利率1％、月付5,973元」之還款方案，是
    債務人陳稱其收入無法負擔債務，應堪採信。依此，債務人
    之經濟狀況，確已達不能清償債務之程度，而有更生之原因
    ，及藉助更生制度調整其與債權人間之權利義務關係而重建
    其經濟生活之必要。
四、綜上所述，債務人係從事營業額平均每月20萬元以下小規模
    營業活動之自然人，其無擔保或無優先權之本金及利息債務
    總額未逾1,200萬元，曾踐行前置調解程序而調解不成立，
    復未經法院裁定開始清算程序或宣告破產，依其收入財產及
    必要生活支出之情形，已達不能清償債務之程度，又無消債
    條例第6條第3項、第8條或第46條各款所定應駁回更生聲請
    之事由存在，債務人聲請本件更生，應予准許，爰裁定如主
    文所示。
中    華    民    國  109    年    12    月    21    日              民事消債法庭  法  官  張桂美
以上正本係照原本作成。
本裁定不得抗告。本裁定已於109年12月21日下午5時公告。
中　　華　　民　　國　　109 　年　　12　　月　　21　　日
                            書記官  蘇冠杰